臺灣高等法院高雄分院刑事判決　　　　　　　　　　九十年度上易字第二三四號
　　上　訴　人　臺灣高雄地方法院檢察署檢察官
　　被　　　告　乙○○
右上訴人因被告違反家庭暴力防治法等案件，不服臺灣高雄地方法院九十年度易字第
二八二八號中華民國九十年九月二十五日第一審判決（起訴案號：臺灣高雄地方法院
檢察署九十年度偵字第一０三一一號及移送併辦九十年度偵字第一三二八七號），提
起上訴，本院判決如左：
      主  文
原判決撤銷。
乙○○連續違反法院依家庭暴力防治法第十三條所為之禁止實施家庭暴力行為之裁定
，處拘役伍拾玖日，如易科罰金，以佰元折算壹日，緩刑貳年。緩刑期內付保護管
束。
乙○○應完成參個月（每壹週至少貳小時）之戒（酒）癮治療及拾捌週（每壹週至少
貳小時）之認知教育輔導，並應於民國九十一年二月十八日上午十時前，至高雄市政
府警察局左營分局報到，接受治療及輔導之安排。
    事  實
一乙○○與甲○係母子，具家庭暴力防治法第三條第三款所定之家庭成員關係，乙○
  ○因於民國八十九年七月間對甲○為毆打及辱行為，經甲○向臺灣高雄地方法院
  民事庭聲請核發保護令，由該院於八十九年八月二十四日以八十九年度家護字第六
  四二號民事通常保護令，裁定令其不得對甲○實施身體或精神上不法侵害之行為、
  不得直接或間接對甲○為騷擾、通話行為，及應遠離甲○位於高雄市○○區○○街
  二十八之六號住居所至少一百公尺。詎乙○○竟基於違反民事通常保護令之概括犯
  意，先於九十年五月二十五日下午三時三十分許（起訴書誤載為五月二十五日二十
  三時許），酒後強行進入高雄市○○區○○街二十八之六號甲○房內，持房內甲○
  所有之水果刀，向甲○恐嚇稱：要將之殺死然後再自殺等語，致甲○心生畏懼，危
  害伊之安全，並違反前開通常保護令，經甲○趁機報警移送檢察官訊畢後飭回；乙
  ○○復基於上開犯意，於同年七月十日下午六時許，破壞上址鐵門後進入甲○房內
  ，以「臭支歪，全左營的人都被你幹完了」等穢語辱罵騷擾甲○（毀損及侮辱部分
  業經甲○撤回告訴），而違反前開民事通常保護令之禁止騷擾及遠離令。
二案經甲○訴由高雄市政府警察局左營分局移送臺灣高雄地方法院檢察署檢察官偵查
  起訴暨移送併案審理。
    理由
一右揭事實，業據被告乙○○坦承不諱，核與告訴人甲○於警偵訊、原審及本院審理
  時指訴之情節相符，並經證人即九十年七月十日在場之房客丙○○結證屬實（見原
  審卷第二十一頁），復有臺灣高雄地方法院八十九年度家護字第六四二號民事通常
  保護令影本一份在卷及水果刀一支扣案可稽，足認被告之自白與事實相符，自堪採
  為其有罪之認定。本件事證明確，被告犯行洵堪認定。
二按家庭成員間實施身體或精神上不法侵害之行為，即屬「家庭暴力」；又任何打擾
  、警告、嘲弄或辱罵他人之言語、動作或製造使人心生畏怖情境之行為，即屬「騷
  擾」，家庭暴力防治法第二條第一項、第三項分別定有明文。核被告恐嚇及違反原
  審法院民事庭八十九年度家護字第六四二號民事通常保護令裁定之內容，所為係犯
  刑法第三百零五條之恐嚇罪及家庭暴力防治法第五十條第一、二、四款之違反保護
  令罪。被告雖同時有違反同法條所規定之數款應處罰裁定內容，仍應認係違反一保
  護令罪。被告先後二次違反保護令之行為，時間緊接，犯罪構成要件相同，顯係基
  於概括犯意所為，應依連續犯之規定論以一罪，並加重其刑。被告一恐嚇行為，同
  時違反民事保護令，為想像競合犯，應從一重論以連續違反保護令罪。公訴人就被
  告於九十年七月十日之犯行（即併案九十年度偵字第一三二八七號）雖未起訴，然
  與已起訴部分有連續犯之裁判上一罪關係，為起訴效力所及，本院自得併予審理。
三被告犯罪事證既明，原審予以論罪科刑固非無見，惟查：(一)按犯家庭暴力罪或違反
  保護令罪而受緩刑之宣告者，在緩刑期內應付保護管束，為家庭暴力防治法第三十
  條第一項所明定，而原判決宣告被告緩刑二年，漏未依上開規定宣告緩刑期內付保
  護管束，核屬違誤。(二)被告僅有一恐嚇行為，同時觸犯恐嚇罪及違反保護令罪，原
  判決認有二行為，並以上開二罪間有方法結果之牽連犯關係，尚有未洽。檢察官上
  訴意旨指摘原判決未宣告緩刑期內付保護管束，為有理由，自應由本院撤銷改判。
  爰審酌被告多次對母親實施家庭暴力行為，漠視法院所為之保護令裁定，處刑本不
  宜寬縱，惟其犯後坦承犯行，態度良好，已得母親甲○之原諒，及所造成之損害非
  鉅等一切情狀，量處如主文所示之刑，並諭知易科罰金之折算標準，以資懲儆。又
  查被告前未曾受有期徒刑以上刑之宣告，有臺灣高等法院被告全國前案紀錄表一份
  在卷可憑，因一時失慮，致罹刑章，犯後坦認犯行，且深表悔意，是經此偵審程序
  及罪刑之宣告後，應知所警惕而無再犯之虞，本院因認所宣告之刑以暫不執行為適
  當，併予宣告緩刑二年，以啟自新。又被告經本院送請高雄縣政府衛生局鑑定有無
  接受加害人處遇計畫之必要，據該鑑定報告建議：「被告有酒精濫用，與被害人溝
  通差，常有衝突，習慣以責方式處理不一致的看法，在過去一年中暴力次數有增
  加。且暴力時會拿武器。因失業自尊心低落，生活壓力大，情緒暴躁、衝動控制差
  ，被告屬於高家庭暴力危險群，應該完成治癮三個月，每一週至少二小時，及認知
  教育輔導十八週，每一週至少二小時」一節，有該局九十一年一月三日九十高縣府
  衛醫字第九一００三號函暨鑑定報告一份在卷足稽。爰依家庭暴力防治法第三十條
  第二項第四款之規定，諭知如主文第三項所示。至供被告犯罪所用之水果刀一支，
  係屬告訴人甲○所有之物，業據告訴人甲○及被告同陳在卷，且非屬違禁物，爰不
  另為沒收之諭知，併此敘明。
四另移送併辦意旨以：被告於前揭時、地毀損及辱罵甲○之犯行部分，亦涉犯刑法第
  三百五十四條之毀損罪及第三百零九條之侮辱罪嫌，而與前開違反保護令罪部分有
  連續犯及牽連犯之裁判上一罪關係等語。惟按告訴乃論之罪，告訴人於第一審辯論
  終結前，得撤回其告訴；又告訴經撤回者，法院應諭知不受理之判決，刑事訴訟法
  第二百三十八條第一項、第三百零三條第三款分別定有明文。經查本件被告乙○○
  因毀損罪、侮辱罪等案件，經檢察官移送併本院辦案審理，認被告係犯刑法第三百
  五十四條之毀損罪及第三百零九條之侮辱罪，依同法第三百五十七條及第三百十四
  條之規定，須告訴乃論。茲據告訴人甲○於原院審理中，聲請撤回其告訴，揆諸前
  開說明，本應諭知不受理之判決，惟公訴人認此部分與前揭違反保護令罪間有連續
  犯及牽連犯之裁判上一罪關係，應從一重處斷，爰不另為公訴不受理之諭知，併此
  敘明。
據上論斷，應依刑事訴訟法第三百六十九條第一項前段、第三百六十四條、第二百九
十九條第一項前段，家庭暴力防治法第五十條第一、二、四款、第三十條第一項、第
二項第四款，刑法第十一條前段、第五十六條、第三百零五條，第五十五條、第四十
一條第一項前段、第七十四條第一款，罰金罰鍰提高標準條例第一條前段、第二條，
判決如主文。
本案經檢察官郭振昌到庭執行職務。
中    華    民    國     九十一     年       一       月      二十四    日
                              臺灣高等法院高雄分院刑事第六庭
                    審判長法官  王憲義
                                        法官  范惠瑩
                                        法官  謝靜雯
右正本證明與原本無異。
不得上訴。
                                      書記官  廖素珍
中    華    民    國     九十一     年       一       月      二十五    日
附錄本案論罪法條：
家庭暴力防治法第五十條第一、二、四款：
違反法院依第十三條、第十五條所為之下列裁定者，為本法所稱之違反保護令罪，處
三年以下有期徒刑、拘役或科或併科新臺幣十萬元以下罰金：
  一  禁止實施家庭暴力行為。
  二  禁止直接或間接騷擾、接觸、通話或其他連絡行為。
  四  遠離住居所、工作場所、學校或其他特定場所。
（家庭暴力防治法第三十條第四項：受保護管束人違反第二項保護管束事項情節重大
  者，撤銷其緩刑之宣告）
                                                                        Ｑ
